【裁判字號】    97,消債更,608
【裁判日期】    980831
【裁判案由】    更生事件
【裁判全文】
臺灣士林地方法院民事裁定           97年度消債更字第608號
聲  請  人
即  債務人  甲○○
代  理  人  許銳明律師
上列當事人聲請更生事件，本院裁定如下：
    主  文
債務人甲○○自中華民國九十八年八月三十一日下午五時起開始
更生程序。
    理  由
一、按債務人與金融機構協商成立者，不得聲請更生或清算，但
    因不可歸責於己之事由，致履行顯有重大困難者，不在此限
    。本條例施行前，債務人依金融主管機關協調成立之中華民
    國銀行公會會員辦理消費金融案件無擔保債務協商機制與金
    融機構成立之協商，準用前項之規定，消費者債務清理條例
    第151 條第5 項、第6 項分別定有明文。次按，債務人不能
    清償債務或有不能清償之虞，且無擔保或無優先權之債務總
    額未逾新臺幣（下同）1,200 萬元者，於法院裁定開始清算
    程序或宣告破產前，得向法院聲請更生，觀諸消費者債務清
    理條例第3 條、第42條第1 項規定自明。又法院開始更生程
    序之裁定，應載明其年、月、日、時，並即時發生效力。法
    院開始更生或清算程序後，得命司法事務官進行更生或清算
    程序，必要時得選任律師、會計師或其他適當之自然人或法
    人一人為監督人或管理人，復為同條例第45條第1 項、第16
    條所明定。
二、聲請意旨略以：伊有不能清償債務之情事，前曾於民國95年
    間依照「中華民國銀行公會會員辦理消費金融案件無擔保債
    務協商機制」請求共同協商債務清償方案，協商成立（下稱
    95協商），協商條件為每月還款3 萬2,767 元。惟伊於95協
    商時平均月收入為3 萬2,528 元，協商金額非伊所能負擔，
    更無法維持基本生活，故於95年10月即毀諾。又伊因公司業
    績不佳大舉裁員，伊現僅以不特定代班方式賺取報酬，平均
    每月可獲取2 萬元收入迄今。是協商條件未考量伊必要生活
    支出，伊確係因不可歸責於己，致履行協商條件顯有重大困
    難。且伊無擔保或無優先權之債務總額未逾1,200 萬元，復
    未經法院裁定開始清算程序或宣告破產，爰向本院聲請更生
    等語。
三、經查，債務人所主張之上開事實，業據提出中華民國銀行公
    會會員辦理消費金融案件無擔保債務協商機制協議書及無擔
    保債務還款計畫影本 (見本院卷第26頁)、 財團法人金融聯
    合徵信中心當事人綜合信用報告之協商前置專用債權人清冊
    （本院卷第15至20頁）、財政部臺北市國稅局財產歸屬資料
    清單正本（見本院卷第23頁）等為證，核閱屬實。佐諸卷附
    債務人之第一銀行存摺內頁影本（見本院卷第92至96頁），
    其每月薪資約3 萬元。且據債務人之財政部臺北市國稅局95
    、96年度綜合所得稅各類所得資料清單（見本院卷第21至22
    頁）所示，債務人於95年平均月所得為32,528元，96年平均
    月所得為22,114元，可見債務人於協商當時每月薪資已不足
    以履行協商條件，遑論其能維持生活。是應認債務人係因不
    可歸責於己之事由，致履行協商條件顯有困難。此外，債務
    人復查無消費者債務清理條例第6 條第3 項、第8 條或第46
    條各款所定駁回更生聲請之事由存在，則債務人聲請更生，
    應屬有據。揆諸首開說明，應予開始更生程序，並命司法事
    務官進行本件更生程序。
四、爰裁定如主文。
中    華    民    國    98    年    8     月    31    日
                  民事第二庭  法      官  張國勳
上為正本係照原本作成。
本件不得抗告。
中    華    民    國    98    年    8     月    31    日
                              書  記  官  周嫣蘋


司法院資訊處製作；財團法人民間司法改革基金會備份。
